臺灣高等法院刑事判決
111年度上訴字第1751號
上  訴  人  
即  被  告  黃少鋒

                    籍設臺東縣○○鄉○○村○○000號○○○○○○○○綠島辦公室）



選任辯護人  蘇軒儀律師
            慶啟人律師
上列上訴人因違反毒品危害防制條例案件，不服臺灣臺北地方法
院110年度訴字第700號，中華民國111年1月20日第一審判決（起
訴案號：臺灣臺北地方檢察署110年度偵字第9909、19492號），
提起上訴，暨檢察官移送併辦審理（移送併辦案號：同署110年
度偵字第25158號），本院判決如下：
    主  文
原判決撤銷。
甲○○共同運輸第二級毒品，處有期徒刑貳年拾月。
扣案之第二級毒品大麻貳包（含外包裝袋貳只，合計驗餘淨重參
點伍陸公克），均沒收銷燬之；扣案之紙箱貳個均沒收。
    事  實
一、甲○○、李傑龍（所涉運輸第二級毒品犯行，業經原審判處有
    期徒刑1年10月，緩刑5年確定）均明知大麻係毒品危害防制
    條例所管制之第二級毒品，依法不得運輸、持有，竟共同基
    於運輸第二級毒品之犯意聯絡，於民國110年3月12日前某日
    ，由甲○○指示李傑龍寄送大麻給不知情之巫俊毅，李傑龍應
    允後，遂於110年3月12日上午10時58分許，前往新北市○○區
    ○○路0段00號之碧潭郵局，將大麻2小包（淨重分別為0.4公
    克、3.19公克），分別放置在2個郵件包裹紙箱內，並在郵
    件包裹上，書寫寄件人均為「林柏昇」，收件人皆為「巫俊
    毅」，收件人地址則分別為「新北市○○區○○路0段000巷000
    號4樓」、「臺北市○○區○○路00巷00號6樓之2」，臨櫃郵寄
    上開2件包裹至上開地址。嗣經調查人員獲報後，於110年3
    月15日上午8時10分許、同(15)日上午9時許，分別在新北市
    ○○區○○路0段000號之五股郵局、臺北市○○區○○○路0段00號之
    內湖郵局，扣得上開大麻2包及寄送之紙箱2個，而循線查悉
    上情。
二、案經法務部調查局雲林縣調查站、臺北市政府警察局刑事警
    察大隊移送臺灣臺北地方檢察署（下稱臺北地檢署）檢察官
    偵查後起訴暨移送併辦。
    理  由
一、證據能力
㈠、按被告以外之人於審判外之陳述，雖不符刑事訴訟法第159條
    之1 至第159 條之4 之規定，而經當事人於審判程序同意 
    作為證據，法院審酌該言詞陳述或書面陳述作成時之情況，
     認為適當者，亦得為證據。當事人、代理人或辯護人於法
    院 調查證據時，知有刑事訴訟法第159 條第1 項不得為證
    據之 情形，而未於言詞辯論終結前聲明異議者，視為有前
    項之同 意，刑事訴訟法第159 條之5 定有明文。查本判決
    所引用被 告以外之人於審判外作成之相關供述證據，雖屬
    傳聞證據， 惟上訴人即被告甲○○於原審審理時表示沒有意
    見（見原審卷第169至177頁），公訴人、被告之辯護人亦未
    於言詞辯論終結前聲明異議，本院審酌上開證據資料製作時
    之情況，尚無違法不當及證明力明顯過低之瑕疵，亦認為以
    之作為證據應屬適當，故認前揭證據資料均有證據能力。至
    被告辯護人雖爭執證人即同案被告李傑龍於110年6月3日警
    詢時所為陳述及自白書之證據能力（見本院卷第120、122頁
    ），惟本判決並未援引證人李傑龍上開警詢陳述及自白書作
    為認定被告運輸毒品犯行有罪之依據，爰不贅述該部分之證
    據能力。
㈡、本件認定事實所引用之非供述證據，與本案具有關連性，且
    無證據證明係公務員違背法定程式所取得，依刑事訴訟法第
    158條之4反面解釋，當有證據能力，且於本院審理時，提示
    並告以要旨，使檢察官、辯護人充分表示意見，被告於訴訟
    上之防禦權已受保障，自得為證據使用。　　
二、經查：
㈠、上開事實，業據被告於警詢、偵查及原審審理時自白犯罪（
    見110偵9909卷㈠第379至384、391至393、467至485頁，原審
    110訴700卷第71、178頁)，核與證人即同案被告李傑龍於偵
    查、原審審理時證述（見同上偵卷㈠第103至106、147至149
    頁，原審卷第99、178至179頁）、證人巫俊毅於警詢、偵查
    證述（見110偵9909卷㈠第155至160、181至183 頁）之情節
    大致相符，並有法務部調查局雲林縣調查站110 年3 月15日
    雲緝字第11063506730號函附之搜索扣押筆錄【受執行人：
    巫俊毅】、扣押物品收據、扣押物品目錄表、郵局包裹【編
    號：00000000000000000000、00000000000000000000】及毒
    品外觀照片、法務部調查局110 年3 月15日毒品初步篩檢表
    、法務部調查局雲林縣調查站調查報告、被告寄送包裹沿線
    之監視器、郵局監視器畫面照片、被告李傑龍之WeMo Scoot
    er會員資料及租賃記錄、被告李傑龍手機LINE截圖照片、被
    告李傑龍與被告甲○○LINE即時訊息紀錄、法務部調查局雲林
    縣調查站搜索扣押筆錄、扣押物品收據、扣押物品目錄表【
    受執行人：李傑龍】、原審法院核發之搜索票、法務部調查
    局雲林縣調查站110 年5 月19日雲緝字第11063513220 號函
    附110 他字第3511號毒品危害防制條例案調查報告暨LINE通
    訊歷程記錄、通聯調閱查詢單、LINE通訊軟體之通信對象註
    冊資訊、被告李傑龍LINE通訊歷程記錄、法務部調查局指認
    犯罪嫌疑人紀錄表等附卷可稽（見110他3511卷第2至31、53
    至74、107至111、113至119頁，110偵9099卷㈠第37至53、15
    3、283至361、369至371、385至386頁），此外，復有疑似
    大麻之煙草2包暨寄送之紙箱2個扣案為佐。遣扣案煙草2包
    ，經送驗結果，驗前淨重分別0.40公克、3.19公克，驗餘淨
    重各為0.38公克、3.18公克，均檢出含第二級毒品大麻成分
    等情，有法務部調查局濫用藥物實驗室110 年3 月18日調科
    壹字第11023202390 號、第00000000000 號鑑定書存卷可佐
    （見110他3511卷第45至51頁），堪認被告與同案被告李傑
    龍以包裹郵寄方式所運輸之煙草，確為第二級毒品大麻，被
    告上開任意性自白與事實相符，堪可認定。
㈡、被告之辯護人於本院審理時雖聲請勘驗影片「開賤時刻」第2
    集，證明被告寄送毒品之動機乃為更正社會風氣，教化大眾
    運輸毒品並非合法；及聲請傳喚員警乙○○，證明被告符合自
    首要件。惟被告寄送毒品之緣由純為其內心動機，旁人本難
    揣測，亦無從藉由網路影片證明其寄送包裹當下之真實動機
    。況且，本案係由同案被告李傑龍出面以換裝等方式，隱匿
    真實身分，寄送大麻郵件予不知情之巫俊毅，嗣經檢警循線
    查出被告及同案被告之身分，致其2人遭刑事訴追，此行為
    要難謂有何「教化大眾」或「更正社會風氣」之可能。至於
    聲請傳喚員警乙○○部分，因員警乙○○已於原審審理時，以證
    人身分到庭證述綦詳（見原審卷第164至169頁），待證事項
    已臻明確，詳如後述，而無再行調查之必要。從而，本院認
    被告辯護人上開證據調查之聲請，均無調查必要，應予駁回
    ，附此敘明。
㈢、綜上，本案事證明確，被告上開犯行，堪以認定，應依法論
    科。
三、論罪
㈠、核被告所為，係犯毒品危害防制條例第4條第2項之運輸第二
    級毒品罪。被告與同案被告李傑龍運輸前持有上開大麻之行
    為，為其運輸行為所吸收，不另論罪。
㈡、被告就上開犯行，與同案被告李傑龍間，有犯意聯絡及行為
    分擔，應論以共同正犯。
㈢、按犯毒品危害防制條例第4條至第8條之罪於偵查及歷次審判
    中均自白者，減輕其刑，毒品危害防制條例第17條第2項定
    有明文。本件被告於偵查、原審審理時，就本案共同運輸第
    二級毒品犯行均自白犯罪，業如前述；其於本院審理時雖未
    到庭，惟其於上訴理由狀亦明確記載坦認犯罪（見本院卷23
    至27頁），可認被告於本院審理時亦自白犯罪，自應依毒品
    條例第17條第2項之規定，減輕其刑。
㈣、被告之辯護人雖主張：被告於警調人員發覺前，即已主動至
    警局製作筆錄，符合自首要件云云。惟查：
　⒈按刑法第62條前段規定，對於未發覺之罪自首而受裁判者，
    得減輕其刑。所謂發覺，指有偵查犯罪職權之公務員已知悉
    犯罪事實與犯罪之人而言，並不以偵查犯罪之機關或人員確
    知其人犯罪無誤為必要；祇須犯罪事實存在，且有確切之根
    據得為合理之可疑，而對其人發生嫌疑時，即得謂為已發覺
    。
　⒉本件被告遭查獲之緣由，係因警調單位於110年3月23日循線
    查獲同案被告李傑龍後，因同案被告李傑龍手機中曾刪除其
    與被告之LINE對話紀錄，進而懷疑被告涉案，並調閱被告使
    用門號之通聯紀錄，嗣同案被告李傑龍於本案羈押中之110
    年5月19日、24日書寫自白書，提及被告為共犯等情，有法
    務部調查局雲林縣調查站調查報告、人物關係圖、被告李傑
    龍手機LINE截圖照片、被告李傑龍與被告甲○○LINE即時訊息
    紀錄、通聯調閱查詢單等在卷可查（見110他3511卷第41至4
    4、89、107至119頁，110偵9909卷㈠第307頁）。參以，證人
    即本案承辦員警乙○○於原審審理時證稱：當時檢察官有交辦
    要查李傑龍的上游，相關資料好像有一個通聯，我們追查知
    道甲○○的年籍資料後要去找他，透過關係說我們要找他，他
    也透過關係說要主動到案說明，一來就有坦承，我們當時有
    先看到李傑龍的自白書，第1份自白書是寫黃x鋒，第2份自
    白書是寫甲○○，我兩份自白書是同時看到的等語（見原審卷
    第165至169頁）。顯見被告向承辦員警表示要主動到案說明
    前，承辦員警業已因著手追查本件李傑龍之共犯，而調閱被
    告之通聯紀錄，亦看過同案被告李傑龍的2份自白書，彼時
    檢警已掌握相當之事證，知悉被告有涉案之嫌疑，堪認被告
    於110年6月7日製作警詢筆錄前，員警即已有確切根據而得
    合理懷疑被告涉嫌本案運輸第二級毒品犯行，核與自首需針
    對「未發覺」犯罪之要件未合。是被告到案後，雖供述其有
    本案運輸第二級毒品行為，僅屬自白，無從依刑法第62條前
    段之規定減輕其刑。　
㈤、按犯罪之情狀顯可憫恕，認科以最低刑度仍嫌過重者，得酌
    量減輕其刑，刑法第59條定有明文。而該條規定之酌量減輕
    其刑，必須犯罪另有特殊之原 因與環境，在客觀上足以引
    起一般同情，認為即使予以宣告法定最低度刑，猶嫌過重者
    ，始有其適用。此所謂法定最低度刑，固包括法定最低本刑
    ；惟遇有其他法定減輕之事由時，則應係指適用其他法定減
    輕事由減輕其刑後之最低度刑而言。是必於被告適用刑法第
    59條以外之法定減輕事由，減輕其刑之後，猶堪認其犯罪之
    情狀，顯可憫恕，即使科以該「減輕後之最低度刑」仍嫌過
    重者，始得適用刑法第59條規定，再酌量減輕其刑（參最高
    法院109年度台上字第1795號刑事判決意旨）。又是否對被
    告依刑法第59條規定酌減其刑，法院本屬有權斟酌決定。法
    院為該項審酌時，雖不排除刑法第57條所列各款情形，惟其
    應達於顯可憫恕之程度，始有該條規定之適用（參最高法院
    109年度台上字第5794號刑事判決意旨）。查本件被告運輸
    之大麻僅2包、驗前淨重分別0.40公克、3.19公克，數量甚
    少，且被告與同案被告李傑龍寄送大麻郵件與不知情之巫俊
    毅，並無與巫俊毅達成販賣或轉讓之合意，此據證人巫俊毅
    證述在卷（見110偵9909卷㈠第155至160、181至183 頁），
    顯見被告並未運輸毒品而獲有利益，參以，其運輸毒品對象
    僅1人，且亦僅於國內運輸，所犯情節與專門大量運輸毒品
    抑或國際運輸毒品者，因大宗走私、運輸而獲得厚利、使毒
    品大量流通社會之情形相較，所生危害顯然較低，而就其所
    犯運輸販賣第二級毒品罪之法定本刑為無期徒刑或10年以上
    有期徒刑，縱令已依毒品危害防制條例第17條第2項規定偵
    審自白減輕其刑，與其所犯情節相較，仍有情輕法重之處，
    本院斟酌及此，爰就本件被告運輸第二級毒品犯行，依刑法
    第59條規定予以酌量減輕其刑。
㈥、臺北地檢署110年度偵字第25158號移送併辦之犯罪事實，與
    本件起訴之犯罪事實相同，為同一案件，本院自應併予審酌
    。　　　　　
四、撤銷改判及科刑之理由
㈠、原審以被告所犯事證明確，予以論科，固非無見。惟查，被
    告犯行，有情輕法重之情事，有刑法第59條酌減其刑規定之
    適用，已如前述。原審未予詳查，逕認被告無依刑法第59條
    規定酌減其刑之適用，量刑已有失公允。至臺北地檢署上開
    移送併辦部分，原審雖未及審究，惟此移送併辦之犯罪事實
    與檢察官起訴之犯罪事實相同，於判決結果並無影響，由本
    院予以補充敘明即可，附此敘明。
㈡、被告提起上訴，猶執前詞主張本件有自首減刑之適用一節，
    業經本院指駁如前，此部分上訴固無理由。惟被告及其辯護
    人上訴請求依刑法第59條規定酌減其刑等語，為有理由，原
    判決即屬無可維持，應予撤銷改判。　　　　　
㈢、爰以行為人責任為基礎，審酌被告明知大麻為第二級毒品，
    於我國境內流通，將殘害人體健康、敗壞社會風氣，並易衍
    生相關犯罪問題，竟仍無視國家杜絕毒品犯罪之禁令，而與
    同案被告李傑龍共同非法運輸大麻與不知情之人，所為實有
    不該，惟念其犯後自始坦承犯行，態度尚佳，所運輸之大麻
    因及時為警查獲，並未實際流通，對社會尚未造成重大之損
    害，並考量被告所擔任之角色、犯罪動機、手段及素行，暨
    其自陳高中畢業之智識程度，現從事餐飲業、需扶養母親、
    妻子及3名未成年子女等生活狀況（見原審卷第183頁）等一
    切情狀，量處如主文第2項所示之刑，以資懲儆。
五、沒收說明
㈠、扣案之大麻2包（驗餘淨重分別為0.38公克、3.18公克，含外
    包裝袋2只），屬違禁物，應依毒品危害防制條例第18條第1
    項前段規定沒收銷燬，公訴意旨認均已檢驗用罄，容有誤會
    。至包裝袋因與其內所殘留之毒品難以完全析離，且無析離
    之實益與必要，應視同毒品，併依上開規定均沒收銷燬。
㈡、扣案之紙箱2個，係供被告與同案被告李傑龍為本件運輸第二
    級毒品犯行所用之物，有包裹照片在卷可按（他卷第29至30
    頁），依毒品危害防制條例第19條第1項規定，不問屬於犯
    罪行為人與否，均應沒收。
㈢、另被告並未因本案而獲得報酬，業經其供述在卷（見原審卷
    第71、179頁），是依罪證有疑，利於被告原則，尚難認被
    告就本案所為確有取得犯罪所得，爰不予宣告沒收或追徵，
    併此敘明。
六、被告經合法傳喚無正當理由未到庭，爰依同法第371條之規
    定，不待其陳述，逕行判決。　　
據上論斷，應依刑事訴訟法第369條第1項前段、第364條、第299
條第1項前段、第371條，判決如主文。
本案經檢察官黃思源提起公訴，檢察官許文琪移送併辦，檢察官
羅建勛到庭執行職務。
中　　華　　民　　國　　111 　年　　11　　月　　24　　日
                  刑事第十九庭  審判長法　官  曾淑華
                                      法　官  黃惠敏
                                      法　官  李殷君
以上正本證明與原本無異。
如不服本判決，應於收受送達後20日內向本院提出上訴書狀，其
未敘述上訴之理由者並得於提起上訴後20日內向本院補提理由書
（均須按他造當事人之人數附繕本）「切勿逕送上級法院」。
                                      書記官  周彧亘
中　　華　　民　　國　　111 　年　　11　　月　　24　　日
附錄：本案論罪科刑法條全文
毒品危害防制條例第4條
製造、運輸、販賣第一級毒品者，處死刑或無期徒刑；處無期徒
刑者，得併科新臺幣3千萬元以下罰金。
製造、運輸、販賣第二級毒品者，處無期徒刑或10年以上有期徒
刑，得併科新臺幣1千5百萬元以下罰金。
製造、運輸、販賣第三級毒品者，處7年以上有期徒刑，得併科
新臺幣1千萬元以下罰金。
製造、運輸、販賣第四級毒品者，處5年以上12年以下有期徒刑
，得併科新臺幣5百萬元以下罰金。
製造、運輸、販賣專供製造或施用毒品之器具者，處1年以上7年
以下有期徒刑，得併科新臺幣1百50萬元以下罰金。
前五項之未遂犯罰之。